臺灣苗栗地方法院民事簡易判決　　　　100年度苗簡字第268號
原　　　告　黃加琛
被　　　告　建祿
　　　　　　場祿
　　　　　　士宗
　　　　　　文君
　　　　　　蔡瑋仁
　　　　　　文瑄
兼上一　人
法定代理人　蔡月寶
被　　　告　森祿
　　　　　　菊蘭
　　　　　　琳蘭
　　　　　　江玉蘭
上列當事人間請求分割共有物事件，本院於民國100 年10月4 日
言詞辯論終結，判決如下：
    主  文
被告等應就渠等被繼承人阿海所遺坐落苗栗縣通霄鎮○○○段
七０五地號（地目溜、面積一一四五平方公尺）及坐落同段一四
三八之一一地號（地目林、面積二四六平方公尺）土地所有權應
有部分各四分之一，辦理繼承登記。
兩造共有坐落苗栗縣通霄鎮○○○段七０五地號（地目溜、面積
一一四五平方公尺）及坐落同段一四三八之一一地號（地目林、
面積二四六平方公尺）土地應予變賣，所得價金按原告四分之三
，被告公同共有四分之一之比例予以分配。
訴訟費用由被告連帶負擔新臺幣玖佰壹拾元，餘由原告負擔。
    事實及理由
壹、程序方面：
一、按訴狀送達後，原告不得將原訴變更或追加他訴，但該訴訟
    標的對於數人必須合一確定時，追加其原非當事人之人為當
    事人者，不在此限。民事訴訟法第255 條第1 項第5 款定有
    明文。本件原告起訴請求裁判分割坐落苗栗縣通霄鎮○○○
    段705 地號（地目溜、面積1,145 平方公尺），及坐落同段
    1438之11地號（地目林、面積246 平方公尺）2 筆土地（以
    下簡稱系爭705 、1438之11地號土地），因上開土地登記共
    有人溫阿海於原告起訴前即民國66年11月10日死亡，阿海
    之繼承人建祿、場祿、士宗、文君、蔡瑋仁、文
    瑄、蔡月寶、森祿、菊蘭、琳蘭、江玉蘭均未就渠
    等被繼承人阿海所遺系爭土地所有權應有部分辦理繼承登
    記，有土地登記謄本、訴外人阿海之除戶謄本、繼承系統
    表及其全體繼承人之最新戶籍謄本、桃園地方法院家事法庭
    100 年5 月9 日桃院永家春100 年度繼行政字第1000509001
    號函、桃院永家堂99年度（堂行政）字第102 號函（詳卷第
    73、74頁、第20至36頁、第106 至110 頁）附卷可憑，是原
    告追加其繼承人建祿、場祿、士宗、文君、蔡瑋仁
    、文瑄、蔡月寶、森祿、菊蘭、琳蘭、江玉蘭為
    被告，核與首揭規定，並無不合，應予准許。
二、被告經合法通知，均未於言詞辯論期日到場，核均無民事訴
    訟法第386 條所列各款情形，爰依原告之聲請，由其一造辯
    論而為判決。
貳、實體方面：
一、原告起訴主張：系爭705 、1438之11地號等2 筆土地為原告
    與訴外人阿海所共有，原告之應有部分均為4 分之3 ，訴
    外人阿海之應有部分均為4 分之1 。訴外人阿海已於66
    年11月10日死亡，惟其繼承人即被告建祿、場祿、士
    宗、文君、蔡瑋仁、文瑄、蔡月寶、森祿、菊蘭、
    琳蘭、江玉蘭就渠等之被繼承人阿海所遺系爭土地之
    應有部分迄未辦理繼承登記。為此訴請阿海之繼承人即被
    告等就系爭土地應有部分辦理繼承登記。又系爭土地並無因
    使用目的不能分割之情事，且兩造亦未定有不分割之協議，
    但就分割方法則無從獲得協議。為此爰依民法第823 條第1
    項、第824 條第2 項規定，訴請就系爭土地予以裁判分割，
    且同意以變價分割方式予以分割。並聲明：如主文第1 、2
    項所示。
二、被告均未於言詞辯論期日到場，亦未提出書狀作何聲明或陳
    述。
三、本件原告主張系爭705 、1438之11地號土地為原告與訴外人
    阿海所共有，原告之應有部分均為4 分之3 ，訴外人阿
    海之應有部分均為4 分之1 。訴外人阿海已於66年11月10
    日死亡，惟其繼承人即被告建祿、場祿、士宗、文
    君、蔡瑋仁、文瑄、蔡月寶、森祿、菊蘭、琳蘭、
    江玉蘭就渠等之被繼承人阿海所遺系爭土地之應有部分
    迄未辦理繼承登記。又系爭土地並無因使用目的不能分割之
    情事，且兩造亦未定有不分割之協議，但就分割方法則無從
    獲得協議等情，業據其提出與所述相符之土地登記謄本、訴
    外人阿海之除戶謄本、繼承系統表及其全體繼承人之最新
    戶籍謄本、桃園地方法院家事法庭100 年5 月9 日桃院永家
    春100 年度繼行政字第1000509001號函、桃院永家堂99年度
    （堂行政）字第102 號函（詳卷第73、74頁、第20至36頁、
    第106 至110 頁）等件附卷可憑，而被告受合法通知，於言
    詞辯論期日不到場爭執，復未提出書狀以供本院斟酌，本院
    審閱上開書證，堪認原告之主張為真實。從而，原告訴請被
    告應就渠等被繼承人阿海所遺系爭土地之應有部分4 分之
    1 辦理繼承登記，自屬有據，應予准許，爰判決如主文第1
    項所示。
四、按各共有人得隨時請求分割共有物，但因物之使用目的不能
    分割或契約定有不分割之期限者，不在此限；又共有物分割
    之方法，不能協議決定者，法院得因任何共有人之聲請，命
    為分配，民法第823 條第1 項、第824 條第2 項分別定有明
    文。本件兩造間就系爭土地並未訂有不分割之特約，系爭土
    地亦無因使用目的而不能分割之情形，且兩造就系爭土地之
    分割方法未能達成協議，已如前述。則原告依民法第824 條
    第2 項規定，訴請以判決分割系爭土地，於法即無不合，應
    予准許。
五、次按共有物分割之方法，不能協議決定者，法院得因任何共
    有人之聲請，命為下列之分配：(一)以原物分配於各共有人。
    (二)變賣共有物，以價金分配於各共有人，民法第824 條第2
    項定有明文。而請求分割共有物之訴，應由法院依民法第82
    4 條命為適當之分配，不受任何共有人主張之拘束，審判上
    共有物分割方法，在德、日、瑞民法，固以原物分割為原則
    ，價金分配為例外，但我國民法對於二者，則無分軒輊，均
    應由法院斟酌當事人之聲明、共有物之性質、經濟效用及全
    體共有人之利益等公平決定之，最高法院74年度第1 次民事
    庭會議決議意旨亦足參照。經查，本件系爭705 地號土地面
    積為1,145 平方公尺，另系爭1438之11地號土地面積為246
    平方公尺，已如前述。又系爭705 地號土地原為池塘，目前
    雜草叢生，並未蓄積池水，而系爭1438之11地號土地雜草雜
    木叢生，兩塊土地均無耕作跡象，亦無地上物坐落其上，且
    均未臨路等情亦據本院履勘現場屬實，製有勘驗筆錄、照片
    附卷可憑（詳卷第89至95頁）。則依系爭705 及1438之11地
    號土地面積分別僅1145、246 平方公尺，如採原物分割方式
    予以逐筆分割，將致被告等人分得之各該筆土地面積過小而
    不利使用，於被告明顯不利，且就系爭土地之最大經濟利益
    顯屬有礙，堪認以原物分配顯有困難。本院審酌上情，並斟
    酌原告陳明願依變價分割之方式分割系爭土地，爰將系爭70
    5 、1438之11地號土地均予以變價分割，所得價金按兩造就
    各該筆土地之應有部分比例分配之，爰判決如主文第2 項所
    示。
六、末按因共有物分割、經界或其他性質上類似之事件涉訟，由
    敗訴當事人負擔訴訟費用顯失公平者，法院得酌量情形，命
    勝訴之當事人負擔其一部，民事訴訟法第80條之1 定有明文
    。本件既係因共有物分割涉訟，核其性質，兩造本可互換地
    位，則原告提起本訴雖依法有據，然被告之應訴又係法律規
    定所不得不然，是本院認應由兩造依原應有部分之比例，平
    均分擔訴訟費用較為允洽，爰依職權判決如主文第3 項所示
    。
七、訴訟費用負擔之依據：民事訴訟法第80條之1 。
中    華    民    國  100     年    10    月    18    日
              苗栗簡易庭法  官  王萬金
以上正本係照原本作成
如對本判決上訴，須於判決送達後20日內向本院提出上訴狀。
如委任律師提起上訴者，應一併繳納上訴審裁判費。
                        書記官  劉麗美
中    華    民    國  100     年    10    月    18    日